臺灣高雄地方法院刑事判決　　　　　　　　　　　　九十三年度易緝字第一六號
　　被　　　告　乙○○
右列被告因詐欺案件，經檢察官提起公訴（九十一年度偵緝字第三五一、四九四號）
，本院判決如左：
      主  文
乙○○連續意圖為自己不法之所有，以詐術使人將本人之物交付，處有期徒刑陸月，
如易科罰金，以參佰元折算壹日。
      事  實
一、乙○○明知自己經濟能力有限，無支付會款之能力，竟基於意圖為自己不法所有
    之概括犯意，先於民國八十八年四月三十日，向丁○○謊稱：因擴建廠房需要資
    金，其於高雄市○○區○○路新開設之修車廠即將開幕營業等語，並以本人名義
    參加丁○○所召集之合會，會期自八十八年四月三十日起至九十一年三月三十日
    止，每會新台幣（下同）一萬元，採內標制，每月三十日開標（開標地點：高雄
    市○○路一一二號），底標一千元，嗣於八十八年七月三十日（第四會）即以高
    達六千三百元之標金得標，致使丁○○陷於錯誤，誤信乙○○應有還款之能力，
    而將收取之會款十四萬八千四百元（得標款共十七萬八千四百元，扣除前三會之
    應繳會款三萬元）交付予乙○○；復於同年十一月二十九日，向丙○○（原名洪
    忠煌）謊稱上開相同之理由，以本人名義參加丙○○所召集之合會，會期自八十
    八年十一月二十九日起至八十九年七月三日止，每會五千元，採內標制，每週一
    開標（開標地點：高雄市○○區○○路一七九號），底標五百元，旋於八十八年
    十二月六日（第二會，起訴書誤載為十二月八日）即以高達一千八百元之標金得
    標，得標後並簽立互助會聯保書及面額十四萬五千元之本票一紙供擔保，以取信
    於丙○○，致丙○○陷於錯誤，而於同年十二月八日將收取之會款九萬七千八百
    元交付予乙○○。詎乙○○於取得上開二會之得標款項後，均未再繳納會款，並
    逃逸無蹤，拒不履行清償義務，丁○○、丙○○二人始知受騙。
二、案經丁○○、丙○○訴請台灣高雄地方法院檢察署檢察官偵查起訴。
    理  由
一、訊據被告乙○○於本院審理時，固坦承有於前開時、地標取會款及自告訴人丁○○、丙○○處取得上開款項，並簽立互助會聯保書及本票一紙交付予告訴人丙○○等情不諱，惟矢口否認有何詐欺之犯行，辯稱：我沒有要騙他們的錢，我確實
    有擴建廠房，開設新的洗車兼保養廠，約開設一年，我是因為跟會後生意失敗，
    工廠內的機器被人搬走，才沒有辦法繼續繳納會款，丁○○的會我得標後還有繳
    三期會款，總共繳了七期的會款，丙○○的會我得標後還有一直繳會款，我曾經
    把錢交給丙○○僱用的檳榔攤小姐綽號「小莉」，又隔壁佛具店的人欠我三萬元
    ，我叫他把錢直接交給丙○○，僅剩下六萬二千元未繳，我沒有詐欺的意思云云
    。經查：
  （一）被告於右揭時地參加合會、標取會款之事實，業據被告自白不諱，核與告訴
        人丁○○、丙○○於偵、審中之指述相符，並有互助會聯保書、本票各一紙
        及互助會單二份附卷可稽，是被告此部分自白與事實相符，應堪採為論科之
        依據。
  （二）被告雖以前詞置辯，惟被告始終未能提供擴建廠房之證明，復未能提出任何
        資料或具體舉出證人，以證明其確曾於得標後繼續繳納會款之事實，僅稱綽
        號「緣投仔」及「小莉」之人可資證明，而未能具體提出證人之年籍資料或
        住居所以供查證，實難採信，且被告於偵查中供稱：我跟丁○○的會，跟了
        四、五會後因工廠東西被搬走，我認為是丁○○搬走的，才沒有再繳會款等
        語（見九十一年四月十九日訊問筆錄），與其事後於本院準備程序中供稱：
        跟會後生意失敗，工廠內的機器被人搬走，才無法繼續繳納會款，丁○○的
        會我得標後還有再繳三期會款等語（見本院九十三年七月八日準備程序筆錄
        ）不相符合，是難認被告於得標後仍有繼續繳會款之事實為真，又被告於本
        院準備程序中供稱：工廠內的東西是在二個會都得標後才遭人搬走等語，而
        被告二會得標之時間分別為八十八年七月三十日及同年十二月六日，則依被
        告所言，其工廠內之機器應於八十八年十二月六日以後才遭人搬走，惟被告
        自同年七月三十日得標後即未再繳納會款予告訴人丁○○，已如前述，可見
        被告於加入告訴人丁○○所召集之合會時，經濟狀況早已不佳，已無償債之
        能力，竟仍虛構事實加入前開合會，於標得會款後，即未再繳納會款，再以
        相同之不實理由加入告訴人丙○○所召集之合會，且立即標取會款，旋即避
        不見面，益徵被告確有施用詐術及詐欺之不法意圖甚明。綜上，被告所辯顯
        係卸責之詞，要無可採，本件事證明確，被告之犯行堪以認定。
二、核被告所為，係犯刑法第三百三十九條第一項詐欺取財罪。被告先後二次詐欺取
    財犯行，時間緊接，所犯係構成要件相同之罪，顯係基於概括犯意為之，為連續
    犯，爰依刑法第五十六條之規定以一罪論，並加重其刑。爰審酌被告曾犯偽造文
    書、賭博、常業賭博等前科（均不構成累犯），素行不良，有本院被告院內索引
    卡紀錄表、台灣高等法院被告全國前案紀錄表及台灣高雄地方法院檢察署刑案資
    料查註紀錄表各乙份在卷可稽，仍不知警惕，明知自己經濟狀況不佳，已無支付
    會款之能力，竟虛構事實矇騙告訴人等，以達其詐取錢財之目的，且屢經本院傳
    喚均無故不到庭，嗣經通緝到案，浪費司法資源甚鉅，又迄未與告訴人等達成民
    事上和解及犯後否認犯行，態度不佳等一切情狀，量處如主文所示之刑，並諭知
    易科罰金之折算標準，以資懲儆。
據上論斷，應依刑事訴訟法第二百九十九條第一項前段，刑法第五十六條、第三百三
十九條第一項、第四十一條第一項前段，罰金罰鍰提高標準條例第一條前段、第二條
，判決如主文。
本案經檢察官甲○○到庭執行職務。
中      華 民      國    九十三    年      八      月     十六     日
                            臺灣高雄地方法院刑事第十二庭
                                審判長法官  張世賢
                                      法官  王啟明
                                      法官  鍾素鳳
右正本證明與原本無異。
如不服本判決，應於判決送達後十日內，向本院提出上訴狀。
                                    書記官  陳瓊芳
中      華      民      國    九十三    年      八      月     十六     日
附錄本判決論罪之法條：
刑法第三百三十九條
    意圖為自己或第三人不法之所有，以詐術使人將本人或第三人之物交付者，處五
    年以下有期徒刑、拘役或科或併科一千元以下罰金。
    以前項方法得財產上不法之利益或使第三人得之者，亦同。
    前二項之未遂犯罰之。
